【裁判字號】    97,上易,1085
【裁判日期】    970703
【裁判案由】    妨害公務
【裁判全文】
臺灣高等法院刑事判決                97年度上易字第1085號
上  訴  人
即  被  告  甲○○
上列上訴人因妨害公務案件，不服臺灣臺北地方法院96年度易字
第1497號，中華民國97年4月7日第一審判決（起訴案號：臺灣臺
北地方法院檢察署96年度偵字第7433號），提起上訴，本院判決
如下：
    主  文
上訴駁回。
    事  實
一、甲○○為計程車司機，於民國96年3 月28日11時10分許，駕
    駛車牌號碼：816 －CL號自小客車，欲進入位於臺北市中正
    區○○○路7 號臺灣大學醫學院附設醫院（下稱臺大醫院）
    大門之車道內，以搭載臺大醫院之乘客，惟因已有其他計程
    車在該處排班，無法進入車道內，甲○○乃將前揭車輛，違
    規併排在該車道入口處。適臺北市政府警察局中正第一分局
    交通分隊警員李振生、替代役男尹品洋在該處執行交通整理
    勤務，警員李振生見狀，即下車勸導甲○○駛離，甲○○不
    願，雙方因而發生爭執，甲○○明知李振生已站立在所駕駛
    前揭車輛之右前方，並係依法執行勤務之警員，惟因前方已
    有計程車搭載乘客離去挪出空位，執意駛入，竟基於妨害公
    務之犯意，先駕駛上開車輛倒車後，再踩油門使車輛往前行
    進之方式，對警員李振生施以強暴行為，致李振生受有左手
    臂擦傷之傷害（涉犯傷害罪部分，未據告訴）。
二、案經臺北市政府警察局中正第一分局報請臺灣臺北地方法院
    檢察署檢察官偵查起訴。
    理    由
一、訊據被告甲○○矢口否認有何妨害公務犯行，辯稱：當日駕
    駛計程車在臺大醫院大門等候排班，警員李振生原是坐在警
    車內對伊咆哮，伊拿出1 份警察局函文向警員李振生表示此
    處不屬於道路交通管理處罰條例範圍，警員李振生仍衝至伊
    車輛前方阻止伊車輛前進，此時，有空位可以進入排班車隊
    ，伊欲駛入排班車道，先倒車，警員李振生卻跑至車輛後方
    、左前方。伊見警員李振生在車子左前側，將方向盤右打向
    右駛入排班車道，此時警員又從車子的左前側繞道右前側照
    後鏡旁，後來，因為車道與人行道有高低差，警員李振生失
    去平衡站立不穩，整個人趴在伊車輛引擎蓋上，伊是等警員
    李振生離開後，才慢慢駕車駛入車道，並無任何衝撞警員行
    為云云。經查：
  (一)上揭犯罪事實，業據證人即臺北市政府警察局中正第一分局
    交通分隊警員李振生、替代役男尹品洋於原審審理中證述明
    確（見原審96年11月5 日審判筆錄），並有卷附監視錄影光
    碟翻拍照片及臺北市政府警察局中正第一分局交通分隊79人
    勤務分配表各1 份在卷可稽。
  (二)雖被告以前揭情詞置辯：惟
  (1)依證人李振生於原審審理中證稱：當天下午，伊在執行交整
    勤務時，伊與替代役尹品洋在巡邏車上，尹品洋看見車牌號
    碼：816 －CL號車輛併排停在新臺大入口，影響車輛進出，
    伊先在車上鳴喇叭，示意被告離去，但被告不為所動，伊遂
    下車走至被告車輛後方，先敲被告車輛的後行李箱，該駕駛
    仍不為所動，伊大聲告知被告請其不要妨礙交通，被告遂下
    車大聲咆哮，被告說這邊不是你們管的，伊等沒有資格管這
    邊，伊就走到被告的車子左側駕駛座旁，繼續請被告離開，
    不要妨礙交通，被告仍不為所動，就上車，伊就走到被告車
    子的前面，再次以手勢及警笛請被告離開，被告仍不為所動
    ，因為伊之前有被被告撞的經驗，所以先閃到被告車子的右
    側，再請被告離去，被告還是不為所動，這時因為排班的車
    輛有移動，被告忽然倒車，不顧伊站在被告車子的右前側，
    就往伊這邊衝過來，硬要插進去排班，伊閃避不及，左手臂
    被他的後視鏡擦撞受傷，但傷勢不是很明顯，伊就請派出所
    警員過來處理等語（見原審96年11月5 日審判筆錄第3 頁至
    第4 頁）；證人尹品洋於原審審理中證稱：伊於96年3 月28
    日上午與李振生在新臺大計程車排班處執勤。當天有違規併
    排車輛，李振生先下車驅趕，比手勢叫併排計程車之被告駛
    離。後來被告下車叫囂，當時伊在車上，伊有看到，李振生
    比手勢叫伊下車，伊先到計程車左前方站著，之後又站到後
    面，後來看到計程車倒退先右彎再左彎的方式前進，這時計
    程車車子的右方向鏡擦撞到李振生的手，那時李振生站在車
    子的右側，撞到李振生的左手等語（見原審96年11月5 日審
    判筆錄第7 頁至第8 頁）。綜析上開證人李振生、尹品洋之
    證詞結果，除相互一致外，且證人李振生、尹品洋均為執行
    交通整理勤務之警員、替代役男，另證人尹品洋與被告間亦
    無恩怨關係，此為被告所不否認，證人李振生、尹品洋應無
    無端故意誣陷被告之必要。
  (2)再徵諸，被告亦不否認證人李振生在伊車輛前後走動，後來
    站在伊車輛前側照後鏡旁等情（僅辯稱因車道與人行道有高
    低差，是警員李振生失去平衡站立不穩，整個人趴在伊車輛
    引擎蓋前，見96年7月3日刑事準備程序狀）。（本院當庭勘
    驗光碟結果如下：13分5秒有2人在計程車的左側，13分16秒
    有1 人走到計程車保險桿的左前側，17秒走到前保險桿約中
    間位置，18秒該人走到保險桿的右前側，19秒該人走向車子
    右側，但是在右側的確實位置不詳，究竟是在車子的葉子板
    輪胎處或後照鏡處，因為照片太小看不清楚，車子這段時間
    有無移動看不清楚，一直到14分左右，車子才看清有明顯移
    動的情形。），亦與證人李振生、尹品洋所述證人李振生遭
    被告駕駛車輛衝撞之前，所站立之位置相符合，及參以被告
    前曾於95年4 月24日14時15分許，在同一處，因併排停車問
    題，遭證人李振生取締後，而有駕車衝撞證人李振生，並致
    證人李振生受傷等情，有道歉書1 份在卷可稽，被告本次再
    因併排停車遭取締，見證人李振生已站立在所駕駛前揭車輛
    之右前方，惟因前方已有計程車搭載乘客離去挪出空位，仍
    執意駛入，先倒車，再踩油門使車輛往前衝撞之情，亦屬合
    理，益徵，證人李振生、尹品洋前開證言，應屬實情，堪予
    採信。基此，被告確實有於前開時、地見證人李振生已站立
    在所駕駛前揭車輛之右前方，並係依法執行勤務之警員，惟
    因前方已有計程車搭載乘客離去挪出空位，仍執意駛入，而
    先駕駛上開車輛倒車後，再踩油門使車輛往前衝撞之方式，
    對警員李振生施以強暴行為，並致證人李振生受有左前臂擦
    傷之傷害，至為明確。
  (3)綜上，被告前開辯解，顯係卸責之詞，不足採信。
  (三)至被告聲請傳喚當日在被告車輛之後等停排班之證人林三明
    於原審審理中證稱：伊當時在臺大醫院門前等停排班，被告
    車輛在伊車輛前面，後來警察就跑到816車子的前面，816的
    車子就倒車，因為倒的太多，就撞到我的車子，後來816 車
    子又向右打，車子就往前停車格進去，進去以後交通警察就
    叫被告下車。伊往前看，並沒有看到被告車輛照後鏡有撞到
    警員。當天伊駕駛車輛抵達時，警察是站在被告車輛的左手
    邊，後來前面車輛倒車，伊看到警察是站在被告的車頭左側
    大燈前等語（見原審97年3 月24日審判筆錄第3頁至第5頁）
    。惟被告確實有於前揭時、地駕駛車輛衝撞正在執行勤務之
    證人李振生，並致證人李振生受有傷害乙節，已經原審認定
    如前所述，況且，以本案事發突然之情況下，證人林三明乘
    坐在駕駛座位置，又非本案當事人，證人林三明專注力不及
    ，而未見聞證人李振生移動至被告車輛右前方，被告隨即駕
    駛車輛衝撞證人李振生之事，尚屬合理，及參以本件係證人
    李振生站立在被告車輛左前方移動至右前方後，始發生衝撞
    事件，而證人林三明卻僅指述證人李振生站立在被告車輛左
    前方時之相關情節，益見證人林三明並未目睹本案經過全貌
    情形，是該證言實不足作為被告有利之認定。
  (四)綜上所述，本件事證明確，被告犯行，洵堪認定，應依法論
    科。
二、核被告所為，係犯刑法第135條第1項之對於公務員依法執行
    職務時，施強暴罪。原審適用刑法第135條第1項、第41條第
    1 項前段，刑法施行法第1條之1，中華民國96年罪犯減刑條
    例第2條第1項第3款、第7 條、第9條，並審酌被告因一時失
    慮致犯本罪，損害公務員執法之威信，且犯罪後，猶飾詞辯
    解，未見悔意等一切情狀，量處有期徒刑月，如易科罰金
    ，以新臺幣壹仟元折算壹日；減為有期徒刑壹月又拾伍日，
    如易科罰金，以新臺幣壹仟元折算壹日。（中華民國96年罪
    犯減刑條例於96年6月15日制定，於96年7月16日施行，而本
    件被告犯罪時間為96年3 月28日，所受宣告之刑未逾有期徒
    刑1年6月，非屬該條例第3條第1項第15款不得減刑之情形，
    依該條例第2條第1項第3 款之規定，宣告之有期徒刑減其刑
    期2分之1。）
三、經核原審認事用法均無不合，被告上訴否認犯罪，核無理由
    ，應予以駁回。
據上論斷，應依刑事訴訟法第368條，判決如主文。
本案經檢察官張秋雲到庭執行職務。
中    華    民    國    97    年    7     月    3    日
            刑事第十一庭  審判長法  官  張連財
                                法  官  林明俊
                                法  官  楊照男
以上正本證明與原本無異。
不得上訴。
                                書記官  陳秋雄
中    華    民    國    97    年    7     月    3     日
附錄：本案論罪科刑法條全文
中華民國刑法第135條
對於公務員依法執行職務時，施強暴脅迫者，處三年以下有期徒
刑、拘役或三百元以下罰金。
意圖使公務員執行一定之職務或妨害其依法執行一定之職務或使
公務員辭職，而施強暴脅迫者，亦同。
犯前2 項之罪，因而致公務員於死者，處無期徒刑或七年以上有
期徒刑；致重傷者，處三年以上、十年以下有期徒刑。


司法院資訊處製作；財團法人民間司法改革基金會備份。
